【裁判字號】    95,財管,87
【裁判日期】    951122
【裁判案由】    選任遺產管理人
【裁判全文】
臺灣臺南地方法院民事裁定              95年度財管字第87號
聲  請  人  臺灣土地銀行股份有限公司
法定代理人  乙○○
代  理  人  甲○○
            丙○○
上列聲請人聲請為被繼承人吳明全選任遺產管理人事件，本院裁
定如下：
    主      文
選任丁○○（女，民國○○年○月○日生，身分證統一編號：Ｚ00000
0000號，住台南縣永康市○○里○鄰○○街78號）為被繼承人吳
明全（男，民國○○年○月○○日出生，民國94年12月4日死亡，身分
證統一編號：Ｚ000000000號，生前最後住所：台南縣永康市○○
里○鄰○○街78號）之遺產管理人。
聲請程序費用由被繼承人吳明全之遺產負擔。
    理      由
一、按繼承人均拋棄其繼承權者，準用關於無人承認繼承之規定
    ，民法第1176條第6項定有明文。又繼承開始時，繼承人之
    有無不明，而不能依民法第1177條選定遺產管理人時，得由
    利害關係人聲請法院選任之；再按繼承人因故不能管理遺產
    ，亦無遺囑執行人者，利害關係人或檢察官得聲請法院選任
    遺產管理人，民法第1178條第2項、非訟事件法第154條第1
    項分別定有明文。揆諸前揭規定意旨，於繼承人皆拋棄其繼
    承權，無人繼承時，亦應許利害關係人聲請法院選任遺產管
    理人，俾為遺產之處置。
二、本件聲請意旨略以：被繼承人吳明全（男，民國○○年○月○○
    日生，身分證統一編號：Ｚ000000000號，生前最後住所：
    臺南縣永康市○○里○鄰○○街78號）於94年12月4日死亡，
    其生前向聲請人借款，並以其所有之多筆不動產設定最高限
    額抵押權作為擔保，目前尚餘抵押債權新台幣1000萬元已全
    部到期未蒙清償，惟被繼承人吳明全死亡後，其配偶及前三
    順位法定繼承人已依法拋棄繼承，無第四順位之法定繼承人
    ，且親屬會議又未於繼承開始後一個月內選定遺產管理人，
    爰為期合法順利處分被繼承人吳明全名下之不動產，以清償
    債務，特為本件遺產管理人選定之聲請，又丁○○為被繼承
    人之配偶，具利害關係，爰建請鈞院選任丁○○為本件被繼
    承人吳明全之遺產管理人等語。
三、經查：聲請人主張之前開事實，業據提出土地登記謄本影本
    3件、院94年度繼字第2017號繼承事件查察函影本1份、被繼
    承人除戶謄本1件、繼承系統表1件、借據影本2件、本票影
    本1件、抵押權設定契約書、他項權利移轉變更契約書及他
    項權利證明書影本各3件為證，且經本院依職權調取本院94
    年度繼字第2017號拋棄繼承聲請事件卷宗核閱綦詳，是聲請
    人之主張堪信為真實。又查被繼承人吳明全死亡後，其法定
    繼承人皆已依法拋棄繼承權經本院准予備查，且未準用民法
    第1177條之規定選定遺產管理人，而被繼承人吳明全為聲請
    人之債務人，故聲請人以利害關係人之身分聲請選任被繼承
    人吳明全之遺產管理人，核與上開規定並無不合，應予准許
    。
四、次查，本件被繼承人吳明全向聲請人借款時，被繼承人之配
    偶丁○○為連帶保證人，此有聲請人提出之借據影本2紙及
    本票影本1紙在卷足憑。按丁○○雖已拋棄繼承，但對該聲請
    人所主張之債務有與被繼承人吳明全為連帶債務人之身分，
    且為吳明全之配偶，兩人關係密切，對吳明全所有之遺產遺
    債情況瞭解應較深，就被繼承人之財產管理亦較為方便，並
    就遺產管理人職務之遂行，有所助益，定能對吳明全之遺產
    盡善良管理人之責。從而，為保障債權人之利益及期程序之
    便利、公信起見，本院認聲請人請求選任被繼承人之配偶丁
    ○○為被繼承人吳明全之遺產管理人並無不適，爰裁定如主
    文所示。
五、依非訟事件法第157條，裁定如主文。
中    華    民    國    95    年    11    月    22    日
                  家事法庭    法  官  陳美燕
以上正本係照原本作成。
如對本裁定抗告須於裁定送達後10日內向本院提出抗告狀。
中    華    民    國    95    年    11    月    22    日
                              書記官  周曉萍


司法院資訊處製作；財團法人民間司法改革基金會備份。
